臺灣高雄地方法院民事判決　八十八年重訴字第九五五號
　　原　　　告　乙○○
　　法定代理人　甲○○
　　訴訟代理人　李明益律師
　　複代理人　　啟夫律師
　　被　　　告　丁○○　住高雄.
　　　　　　　　北誼興業股份有限公司
　　　　　　　　　　　　設臺北.
　　法定代理人　丙○○　住臺北.
　　右二人共同
　　訴訟代理人　侯重信律師
右當事人間請求損害賠償事件，經於民國九十二年十二月十七日言詞辯論終結，本院
判決如左：
    主      文
原告之訴及假執行之聲請均駁回。
訴訟費用由原告乙○○負擔十分之六，餘由原告東良汽車貨運有限公司負擔。
    事      實
甲、原告方面；
一、聲明：
  (一)被告應連帶給付原告乙○○新臺幣（下同）三百七十九萬八千九百九十元，及自
    起訴狀繕本送達翌日起至清償日止，按週年利率百分之五計算之利息。
  (二)被告應連帶給付原告東良汽車貨運有限公司二百五十四萬三千八百六十三元，及
    自起訴狀繕本送達翌日起至清償日止，按週年利率百分之五計算之利息。
  (三)願供擔保以代釋明，聲請宣告假執行。
二、陳述：
  (一)被告北誼興業股份有限公司（以下簡稱「北誼公司」）經營液化石油氣之買賣等
    業務，並在高雄縣林園工業區設有液化石油氣分裝場（設高雄縣林園鄉○○路○
    段一三七號），被告丁○○則為被告北誼公司林園工廠液化石油氣之罐裝人員。
    原告乙○○於民國八十七年二月二十七日上午七時十五分許，駕駛原告東良汽車
    貨運有限公司（以下簡稱「東良公司」）所有牌照號碼ＪＲ—三二九號液化石油
    氣槽車（以下簡稱「氣槽車」），至被告北誼公司林園工廠之液化石油氣分裝場
    載運液化石油氣，並於該工廠第六液化石油氣槽車灌裝液化石油氣，被告丁○○
    即以液化石油氣灌裝管線接妥該氣槽車開始灌裝，而被告北誼公司對於其林園工
    廠之液化石油氣灌裝設備老舊，理應注意更新及維修保養，以避免危險之發生，
    被告丁○○則應注意液化石油氣灌裝人員從事氣槽車灌裝作業中，應於作業場所
    監視，不得從事與運輸灌裝無關之工作，而依當時情形，又無不能注意之情形，
    詎被告北誼公司對於其林園工廠之液化石油氣灌裝設備老舊，竟疏於注意更新及
    維修保養，被告丁○○亦疏於注意，於該氣槽車灌裝中，轉至液化石油氣鋼瓶灌
    裝臺之南側，從事液化石油氣石油氣鋼瓶灌裝工作，迄於同日上午七時四十五分
    許，因而發生灌裝管線爆裂，大量漏氣，灌裝蛇管在地上甩動，復因被告丁○○
    未在場監視指導，致該氣槽車後端起火燃燒、爆炸，並致原告乙○○臉、頸背部
    及四肢二至三度燒傷，佔體表面積百分之三十及左耳軟骨炎，另被告東良公司之
    氣槽車全毀，爰依民法第一百八十四條第一項前段、第一百八十五條第一項前段
    及第一百八十八條第一項前段之規定，被告自應連帶負損害賠償責任。
  (二)原告乙○○請求賠償項目及金額，分述如左：
    1.醫療費用共計為五十八萬五千零一十四元。
    2.喪失及減少勞動能力之損失，原告乙○○於八十七年二月二十七日經送醫住院
      治療，於同年四月三十日出院，於同年五月十一日入院，同年月二十三日出院
      ，改為門診治療，則原告於治療期間，無法工作致受有工作收入損失，而原告
      乙○○受傷前每月薪資至少五萬元，以月薪五萬元計算則自八十七年三月起至
      八十八年二月止之工作收入損失計為六十萬元，另原告乙○○因被火燒傷，左
      耳廓大部缺損、雙側有聽力障礙，則依勞工保險殘廢給付標準表，屬於十三等
      級，減少勞動能力程度為百分之二十三點零七，又原告乙○○現年四十七歲（
      四十一年五月二十四日出生），算至退休年齡六十歲為止，尚有十三年，依原
      告乙○○月薪五萬元（一年六十萬元）計算，並採霍夫曼式扣除中間利息，則
      原告可一次請求減少勞動能力之損害計一百四十一萬三千九百七十六元（
      60000 ÷0000000×00000000×23.07÷100﹦0000000），二者損失共計二百零
      一萬三千九百七十六元。
    3.精神慰藉金：原告乙○○被火燒傷，經送醫治療，並未完全康復，且終身須忍
      受傷殘之苦，內心所受煎熬，非筆墨所能形容，又原告乙○○左耳從此有聽力
      障礙，無法再從事氣槽車駕駛工作，精神上所受痛苦甚大，爰請求精神慰藉金
      一百二十萬元。
    (四)以上共計為三百七十九萬八千九百九十元。
  (三)原告東良公司請求賠償項目及金額，分述如左：
    1.車輛損失：原告東良公司之氣槽車，其拖車部分係於七十九間購買，氣槽車部
      分則於八十一年間購買，價款分別為拖車部分一百九十二萬六千五百元，槽車
      部分一百五十九萬三千元，共計為三百五十一萬九千五百元。算至本件事故發
      生時，其年數分別為拖車部分七年，槽車部分六年，則經折舊後，其價值分別
      為拖車部分六十五萬元六十五萬三千一百五十七元，槽車部分則為八十萬元，
      共計一百四十五萬三千一百五十七元，故原告東良公司之槽車因本件事故被火
      燒毀，致受有一百四十五萬三千一百五十七元之損失。
    2.營業損失：原告東良公司於本件事故發生前，僅有上開氣槽車載運液化石油氣
      ，其八十六年度營業淨利為二十三萬八千九百六十一元，而上開氣槽車可再供
      載運之時間至少五年，依霍夫曼式扣除中間利息，原告東良公司可一次請求賠
      償之營業損失，計為一百零九萬零七百零九元（238961÷0000000×0000000﹦
      0000000）。
    3.以上合計為二百五十四萬三千八百六十三元。
三、對被告抗辯所為之陳述；
  (一)原告乙○○係第一位發現被告北誼公司之灌裝管線大量漏氣，灌裝蛇管在地上甩
    動之目擊者，衡諸常情，原告乙○○豈有開動氣槽車之理？且原告乙○○曾參加
    第一種壓力容器操作人員安全訓練成績合格取得結業證書及危險物品運送人員專
    業訓練證明書，並經臺東縣汽車駕駛員職業工會選拔為八十四年優良駕駛員，倘
    當時尚未灌裝完成，原告乙○○即予開動氣槽車，有可能發生氣爆之危險，原告
    乙○○殊無甘冒危險而率予開動氣槽車之理？又原告乙○○之氣槽車駛至指定位
    置停妥後，被告北誼公司之灌裝人員即於車輛前後放置輪檔，縱使原告乙○○欲
    開動氣槽車駛離，亦不可能。再者，被告公司灌裝人員不在灌裝位置，且自發現
    被告北誼公司灌裝管線大量漏氣，灌裝蛇管在地上甩動，至發生氣爆時，其間歷
    經五十五分鐘，顯然被告北誼公司管理不善，灌裝設備老舊，開關無法關閉，致
    發生氣爆，尤證原告乙○○確實未開動氣槽車，本件氣報係被告北誼公司管理不
    善及灌裝設備老舊所致，核與原告乙○○無關，原告乙○○並無過失，自不負損
    害賠償責任。
  (二)況鈞院八十七年度訴字第二五一九號刑事判決認定原告乙○○雖將由槽車開動前
    駛，扯斷油管發生火災，惟火災過程進行中介入救火人員對於選擇降溫方式處理
    現場，但未能有效對由槽車降溫致生爆炸而發生死亡結果，該項因爆炸而致不幸
    死亡之事實，係受控於該等救火人員之行為介入，及災害處理所抉擇方式之原因
    ，而非原告乙○○駛開油槽車扯斷油管發生火災之原因行為發展之結果事實，即
    認原告乙○○上開駕車扯斷油管發生火災行為與救火人員孔義雄、周坤遂、王自
    淵、陳國輝等四人之死亡結果並不相當等語，則退步言之，縱認原告乙○○有開
    動由槽車扯斷油管之行為，惟依刑事判決，本件火災事件，核與原告乙○○開動
    由槽車扯斷油管並無相當因果關係存在，足見被告北誼公司顯有過失，自應負損
    害賠償之責。
  (三)至於鈞院刑事判決認被告丁○○聽從主管謝金忠指示在鋼瓶灌裝臺作業時，對於
    原告乙○○所駕駛之運槽車在第六加氣島接收液化石油氣等作業事項根本無從注
    意，所以被告丁○○對於第六加氣倒是否發生火災事件，依規定已不得課已過失
    責任云云，惟被告丁○○既違反北誼公司工廠安全衛生守則第六節氣槽車作業安
    全守則八之規定，自應負過失責任。至於其是否受主管指示離開第六加氣島致鋼
    瓶液灌裝臺上作業，係另一問題，不能據此解免其過失責任。
  (四)再退步言之，縱認原告乙○○須就被告北誼公司之損害負責，然原告就被告損害
    賠償之請求，與被告就原告損害賠償之請求，被告北誼公司不得主張抵銷，因故
    意侵權行為而負擔之債，其債務人不得主張抵銷，故被告北誼公司主張抵銷於法
    顯有未合。
四、證據：提出醫療費用收據二張、診斷證明書四張、統一發票暨傳票四張、營利事
    業所得稅損益及稅額計算表、鈞院八十七年度訴字第二五一九號刑事判決。。
乙、被告方面：
一、聲明：
  (一)駁回原告之訴及假執行之聲請。
  (二)如受不利之判決，願供擔保聲請免為假執行。
二、陳述：
  (一)本件意外事故，源於原告乙○○未持續灌氣完成取下灌氣軟管，即擅將氣槽車開
    走，致扯斷灌氣軟管，造成石油氣外洩，而引起大火，被告對於事故之發生並無
    過失。
    1.氣槽車之灌氣如同汽車駛進加油站加油，當氣槽車駛進加氣島，應停在定位，
      然後熄火，放置輪檔，再將灌氣島之灌氣軟管接上氣槽車灌氣口，予以鎖緊，
      再接地下線，定碼錶灌裝量，然後才開動馬達灌氣，原告乙○○所駕駛東良公
      司之氣槽車於八十七年二月二十七日上午七時十五分許，自臺東縣臺東市開來
      提取石油氣，是日提氣量為十九公噸，被告丁○○即依上開作業程序處理，並
      於碼錶定位在十九公噸，當石油氣輸出量至十九公噸時會自動停止，當時約五
      十分鐘至一小時，詎上午七時四十分許，尚在灌氣中，乙○○卻走向氣槽車並
      爬進駕駛座開走車輛，致扯斷灌氣軟管，導致石油氣外洩而引起大火。乙○○
      雖否認擅自開走灌氣中之氣槽車，辯稱渠到車上欲拿胃藥，甫打開車門即發現
      車後瓦斯管斷落在地上甩動，隨而起火云云，而渠與雇主東良公司據此主張被
      告北誼公司之設備老舊，且疏於維護，致灌氣軟管斷落等情，查灌氣軟管雖屬
      軟性，但材質則甚堅韌，若非強力拉扯，不可能斷落，原告主張違反事理，不
      足採信。
    2.是日，至被告北誼公司林園廠提取石油氣之英能公司司機許東林證稱：我正好
      要去地磅室借電話，打完電話出來，看見乙○○在他的油槽車上，我看見時，
      叫他不要開，因為他的車子發動，輪子已經壓到阻擋輪子三角架木板（即輪檔
      ）上，後面的館子都已經拉直，黃阿德看見也叫他不要開，並一直跑過去，丁○○也一直喊叫，叫他不要開，接著輪子滑下木板，管子就脫落，我看見瓦斯
      一直跑出來，接著就起火了等語，被告北誼公司司機黃阿德亦證稱：當時乙○○問你丁○○說他的槽車灌好嗎？接著乙○○就走到他的槽車後，我跟著他後
      面下灌裝臺，我看見乙○○進入他的槽車駕駛座，接著他的車子就滑動，我喊
      說不能開，接著槽車後面的管子就脫落，接著就起火等語，足證乙○○確於灌
      裝中擅將氣槽車開走，致扯斷灌氣管無訛。
    3.本次火災原因調查報告書所載勘查所得資料：氣槽車槽體後半部底座二英吋接
      頭管線螺牙，原應有三牙以上，現場勘查結果只剩一牙，另一英吋接頭管線已
      斷裂，二英吋灌氣軟管銅質快速接頭有疑似因拉扯而變形，一英吋灌氣軟管快
      速接頭有斷裂痕跡，其橡膠軟管並已拉斷，鋼絲外露。六號灌氣島（調查報告
      誤為七號）設有兩處加氣管接頭，其中二英吋接頭管線有疑似因強力拉扯之情
      事，自係灌氣尚未完成，灌氣軟管尚未取下，被乙○○貿然開走氣槽車所扯斷
      ，要無疑義。調查報告亦認乙○○之前開不當行為，造成管線破裂，大量瓦斯
      外洩而引起火災，乙○○否認開走氣槽車，反而顛倒是非，指被告東良公司設
      備老舊導致灌氣軟管自行斷落云云，顯屬推責之詞。被告北誼公司曾向貴院訴
      請判命乙○○及其雇主東良公司賠償被告北誼公司之損害，該件（貴院八十七
      年度重訴字第二三○號）承審法官於八十七年六月二十三日勘驗現場，被告公
      司自備與乙○○所駕駛之同行氣槽車模擬灌氣作業，氣槽車停放在灌氣島之定
      位，顯示相關位置為拖車頭後輪適在灌氣島之前端，此項定位為乙○○在現場
      所承認，而火災發生當日，被告北誼公司亦於爆炸之前拍照，則顯示乙○○氣
      槽車之拖車頭已駛離定位遠四、五公尺之遠，反使槽體後輪移至灌氣島之前端
      ，尤有甚者，車頭已經歪斜，與槽體呈大幅斜角，堪證乙○○以斜行方式駛過
      輪檔，準此，氣槽車已前行達四、五公尺，乙○○猶辯稱未開走氣槽車，顯然
      強詞奪理，不足憑信，刑事部分亦認原告乙○○擅自開走氣槽車致發生本件事
      故屬實，而將乙○○已過失致死罪名提起公訴。
  (二)被告丁○○於原告乙○○擅自開走氣槽車之時，因在瓶裝灌裝臺作業，而未在發
    生事故之六號灌氣島，但被告丁○○並無擅離現場，且本件肇因於乙○○之重大
    過失，與被告離開六號灌氣島無相當之因果關係，難令被告負責賠償。
    1.被告公司所屬林園廠之灌裝作業區，其散裝之灌氣島與瓶裝之灌裝臺相對，距
      離僅四十六公尺，兩地同在作業區內，中間無建築物阻隔，視線良好，被告丁○○固於灌氣島灌裝原告氣槽車中，轉至瓶裝灌裝臺作業，但被告丁○○已於
      碼錶定位，灌氣完成會自動停止，而被照亦時時注意灌氣島之狀況，當乙○○
      爬上其駕駛座，不僅在場之許東林、黃阿德均予制止，被告丁○○亦大聲喝止
      ，詎乙○○漫不經心，未予理會，被告丁○○雖在瓶裝灌裝臺作業，但兩地同
      屬作業區，且被告仍時時注意灌氣島之動態，難認被告丁○○擅離現場。
    2.退步言，果應認被告丁○○之情形為擅離現場，但本件乙○○駕駛氣槽車前來
      提取石油氣，前後以有八年之久，對於灌氣作業應遵守之程序不能諉為不知，
      且其曾受第一種壓力容器操作人員安全訓練，期滿成績合格，並或選為優良駕
      駛，對於氣槽車未灌裝完成取下灌裝軟管之前，不得將車開走，當然瞭然於心
      ，並為眾所周知之淺顯知識，竟未經被告丁○○許可即擅自開走氣槽車，且猶
      闖越輪檔，跡近故意，顯有重大過失，則本件意外事故之發生，顯因乙○○之
      重大過失所造成。衡諸通常情形，以朱添信歷經安全訓練，並至被告東良公司
      工廠實際從事提取石油氣作業以有八年之久，熟諳作業程序，容被告丁○○未
      在現場監督，依通常情形，亦不致發生擅自開走氣槽車之荒唐舉動，被告丁○○未在現場，與本件事故之發生顯無相當之因果關係。本件事固僅屬乙○○粗
      心大意、漫不經心之偶然事實所引生，尚與被告丁○○之離開灌氣島無涉，不
      應令被告丁○○擔負責任。
    3.若如原告所主張，被告丁○○對於損害之發生為有過失，被告應負賠償責任，
      但原告與有過失，亦請免除被告賠償責任，或減輕賠償金額。原告因本件事故
      受有損害，但其損害僅係乙○○受輕度灼傷及氣槽車燒毀，但被告丁○○及其
      他多名員工亦被灼傷，而被告北誼公司林園廠作業區則全毀，辦公廳重創，不
      得不關廠，損失之重大，尤甚於原告，請權衡過失輕重比例，免除或減輕賠償
      金額。
  (三)被告北誼公司因本件事故至目前為止，已賠償第三人死傷及房屋毀損之修復費用
    高達一億元以上，該第三人已將損害賠償請求權讓與被告公司，爰聲明與原告所
    請求之金額抵銷之。經抵銷之後，原告尚且差欠被告公司，其請求被告付款，顯
    無理由。
  (四)原告乙○○駕駛之氣槽車車頂安全閥故障，致於火災發生期間，無法排放槽體產
    生之熱氣，導致槽體發生爆炸，而為爆炸時之熱氣所灼傷，乃在於原告乙○○疏
    於維護，與被告無關，且事故發生時，當消防人員據報前來灌救，被告北誼公司
    員工忙於救火之際，乙○○竟不避開危險區，悄然潛回廠區觀望，致於爆炸之時
    被波及，被告並無過失，礙難同意賠償。原告乙○○及東良公司受損金額，被告
    均否認之，有待原告舉證證明。原告既請求車輛被燒毀之損失，又請求不能營業
    之損害，顯然重複請求，其請求車輛賸餘堪用年限五年期間之營業損失，亦無理
    由。
  (五)被告北誼公司前曾訴請原告乙○○、東良公司連帶賠償一千萬元，案經決被告北
    誼公司勝訴確定，認為︰火災發生之原因係乙○○未待灌氣完成取下管線，即擅
    將氣槽車開走，致扯斷管線造成石油外洩引生火災，並認乙○○及東良公司抗辯
    北誼公司設備老舊，且疏於維護致輸氣開關故障無法切斷輸氣管線云云，為不足
    採；原告乙○○為有過失；北誼公司作業員丁○○擅離六號灌氣島而未能及時阻
    止乙○○將氣槽車開走，雖有過失，惟認乙○○係肇事主因，應負過失責任百分
    之六十，北誼公司係肇事次因，應負過失責任百分之四十；確認北誼公司已提出
    之損害額計六千三百四十九萬四千一百七十七元，且認乙○○及東良公司對此金
    額並不爭執，故前案確定判決就上開四項之判斷具有既判力，兩造同受其拘束，
    自不得於本件再作爭執。
  (六)原告乙○○主張損害額部分，原告乙○○於火災發生之時即逃出廠區，然於警消
    、義消滅火期間，又悄然進入廠區觀看，致於爆炸之時被大火灼傷，其非參加滅
    火人員，且明知其氣槽車有隨時爆炸之危險，理應遠離，竟猶返回廠區觀看，其
    被灼傷部分，被告並無過失責任，不應令被告賠償，退步言，若認被告具賠償責
    任，關於其醫藥費之損失，僅自付額部分，不得連同勞健保給付部分一併請求。
    又其喪失或減少勞動能力之損害僅限於住院期間，出院之後已能工作，並無損害
    ，所稱左耳廓缺損及聽力障礙云云，與其司機工作不生影響。此外，本件事故係
    乙○○重大過失所引起，並造成北誼公司重大損害，參與滅火人員有四名被炸死
    ，尚有十多名被灼傷，而被告公司林園廠被迫關閉，其被灼傷引起之精神痛苦與
    北誼公司所生之重大傷害，顯然不能相比，亦不宜准其請求非財產之損害。
  (七)東良公司主張損害額部分，運輸業用貨車之耐用年數為四年，貨櫃、拖車架或其
    他特種車輛之耐用年數為五年，原告自承其氣槽車車頭及槽車已分別使用七年或
    六年，均已逾報廢年限，原告主張價值尚有六十五萬多元及八十萬元，尚無可採
    。原告另外主張車頭及槽車尚可使用五年，因車輛毀損致生五年未能營業之損失
    云云，同無可取。何況原告氣槽車被炸燬無法營業，若欲繼續營運，理應購入新
    車替代，並不致發生營業損失，原告不採取補救措施，坐令損失發生，此項損害
    與本件事故尚無相當因果關連，不應由被告賠償。
  (八)本件兩造之損害均為同一事故所發生，且同為金錢債務，並均已屆清償期，被告
    北誼公司主張抵銷，於法有據，原告主張北誼公司主張抵銷之被動債權係被告故
    意侵權行為所發生，不得主張抵銷云云，顯與其主張在本件請求之債權係被告過
    失侵權行為所發生乙節相矛盾，亦無可採。又依民法二百七十四條規定，北誼公
    司既已主張抵銷，則連帶債務人丁○○亦同免責任，北誼公司所受全部損害中之
    一千萬元，業經法院判命原告連帶給付確定，此項金額高於原告之請求額，足夠
    抵銷而有餘，原告已無債權存在，請駁回原告之請求。
三、證據：提出證人黃阿德、許東林檢察官訊問筆錄一份、火災原因調查報告書、貴
    院八十七年度重訴字第二三○號損害賠償事件八十七年六月二十三日勘驗時照片
    一張、現場起火照片二張、臺灣高雄地方法院檢察署（以下簡稱「高雄地檢署」
    ）檢察官八十七年度偵字第二一六一五號起訴書、現場配置圖、乙○○參加第一
    種壓力容器操作人員安全訓練期滿成績合格結業證書、危險物聘運送人員專業訓
    練證明書、臺東縣汽車駕駛員職業工會獎狀及高雄市國稅局所訂之「固定資產耐
    用年數表」。
丙、本院依職權調閱乙○○、丁○○涉犯業務過失致死案件之全部偵審卷宗（含本院
    八十七年度訴字第二五一九號、高雄地檢署八十七年度偵字第二一六一五號偵查
    卷宗、八十七年度他字第二一三號其他卷宗、八十七年度相字第三九五號、第三
    九六號、第三九七號、第三九八號相驗卷宗）、本院八十七年度重訴字第二三○
    號請求損害賠償事件民事通常訴訟第一審卷宗、臺灣高等法院高雄分院九十年度
    重上字第三一號民事第二審訴訟卷宗及最高法院九十二年度臺上字第二二○三號
    第三審卷宗。
    理      由
壹、程序方面：
    被告北誼之法定代理人於九十一年十月十四日已由李詩益變更為丙○○，有變更
    登記表及營利事業登記證（均為影本）在卷可稽，丙○○聲明承受訴訟，核無不
    合，應予准許，合先敘明。
貳、實體方面：
一、原告起訴主張︰被告北誼公司經營液化石油氣之買賣等業務，並在高雄縣林園工
    業區設有液化石油氣分裝場，被告丁○○則為被告北誼公司林園工廠液化石油氣
    之罐裝人員。原告乙○○於八十七年二月二十七日上午七時十五分許，駕駛原告
    東良公司所有氣槽車，至被告北誼公司林園工廠之液化石油氣分裝場載運液化石
    油氣，並於該工廠第六液化石油氣槽車灌裝島灌裝液化石油氣，被告丁○○即以
    液化石油氣灌裝管線接妥該氣槽車開始灌裝，而被告北誼公司對於其林園工廠之
    液化石油氣灌裝設備老舊，理應注意更新及維修保養，以避免危險之發生，被告
    丁○○則應注意液化石油氣灌裝人員從事氣槽車灌裝作業中，應於作業場所監視
    ，不得從事與運輸灌裝無關之工作，而依當時情形，又無不能注意之情形，詎被
    告北誼公司對於其林園工廠之液化石油氣灌裝設備老舊，竟疏於注意更新及維修
    保養，被告丁○○亦疏於注意，於該氣槽車灌裝中，轉至液化石油氣鋼瓶灌裝臺
    之南側，從事液化石油氣石油氣鋼瓶灌裝工作，迄於同日上午七時四十五分許，
    因而發生灌裝管線爆裂，大量漏氣，灌裝蛇管在地上甩動，復因被告丁○○未在
    場監視指導，致該氣槽車後端起火燃燒、爆炸，並致原告乙○○臉、頸背部及四
    肢二至三度燒傷，佔體表面積百分之三十及左耳軟骨炎，另被告東良公司之氣槽
    車全毀，爰依民法第一百八十四條第一項前段、第一百八十五條第一項前段及第
    一百八十八條第一項前段之規定，被告自應連帶負損害賠償責任。原告乙○○請
    求賠償醫療費用共計為五十八萬五千零一十四元；喪失及減少勞動能力之損失，
    原告乙○○於八十七年二月二十七日經送醫住院治療，於同年四月三十日出院，
    於同年五月十一日入院，同年月二十三日出院，改為門診治療，則原告於治療期
    間，無法工作致受有工作收入損失，而原告乙○○受傷前每月薪資至少五萬元，
    以月薪五萬元計算則自八十七年三月起至八十八年二月止之工作收入損失計為六
    十萬元，另原告乙○○因被火燒傷，左耳廓大部缺損、雙側有聽力障礙，則依勞
    工保險殘廢給付標準表，屬於十三等級，減少勞動能力程度為百分之二十三點零
    七，又原告乙○○現年四十七歲（四十一年五月二十四日出生），算至退休年齡
    六十歲為止，尚有十三年，依原告乙○○月薪五萬元（一年六十萬元）計算，並
    採霍夫曼式扣除中間利息，則原告可一次請求減少勞動能力之損害計一百四十一
    萬三千九百七十六元，二者損失共計二百零一萬三千九百七十六元；原告乙○○
    被火燒傷，經送醫治療，並未完全康復，且終身須忍受傷殘之苦，內心所受煎熬
    ，非筆墨所能形容，又原告乙○○左耳從此有聽力障礙，無法再從事氣槽車駕駛
    工作，精神上所受痛苦甚大，爰請求精神慰藉金一百二十萬元。以上共計為三百
    七十九萬八千九百九十元。原告東良公司請求賠償車輛損失：原告東良公司之氣
    槽車，其拖車部分係於七十九間購買，氣槽車部分則於八十一年間購買，價款分
    別為拖車部分一百九十二萬六千五百元，槽車部分一百五十九萬三千元，共計為
    三百五十一萬九千五百元。算至本件事故發生時，其年數分別為拖車部分七年，
    槽車部分六年，則經折舊後，其價值分別為拖車部分六十五萬元六十五萬三千一
    百五十七元，槽車部分則為八十萬元，共計一百四十五萬三千一百五十七元，故
    原告東良公司之槽車因本件事故被火燒毀，致受有一百四十五萬三千一百五十七
    元之損失；營業損失：原告東良公司於本件事故發生前，僅有上開氣槽車載運液
    化石油氣，其八十六年度營業淨利為二十三萬八千九百六十一元，而上開氣槽車
    可再供載運之時間至少五年，依霍夫曼式扣除中間利息，原告東良公司可一次請
    求賠償之營業損失，計為一百零九萬零七百零九元。以上合計為二百五十四萬三
    千八百六十三元等情。
二、被告則以︰本件意外事故，源於原告乙○○未持續灌氣完成取下灌氣軟管，即擅
    將氣槽車開走，致扯斷灌氣軟管，造成石油氣外洩，而引起大火，被告對於事故
    之發生並無過失。被告丁○○於原告乙○○擅自開走氣槽車之時，因在瓶裝灌裝
    臺作業，而未在發生事故之六號灌氣島，但被告丁○○並無擅離現場，且本件肇
    因於乙○○之重大過失，與被告離開六號灌氣島無相當之因果關係，難令被告負
    責賠償。被告北誼公司因本件事故至目前為止，已賠償第三人死傷及房屋毀損之
    修復費用高達一億元以上，該第三人已將損害賠償請求權讓與被告公司，爰聲明
    與原告所請求之金額抵銷之。經抵銷之後，原告尚且差欠被告公司，其請求被告
    付款，顯無理由。原告乙○○駕駛之氣槽車車頂安全閥故障，致於火災發生期間
    ，無法排放槽體產生之熱氣，導致槽體發生爆炸，而為爆炸時之熱氣所灼傷，乃
    在於原告乙○○疏於維護，與被告無關，且事故發生時，當消防人員據報前來灌
    救，被告北誼公司員工忙於救火之際，乙○○竟不避開危險區，悄然潛回廠區觀
    望，致於爆炸之時被波及，被告並無過失，礙難同意賠償。原告乙○○及東良公
    司受損金額，被告均否認之，有待原告舉證證明。原告既請求車輛被燒毀之損失
    ，又請求不能營業之損害，顯然重複請求，其請求車輛賸餘堪用年限五年期間之
    營業損失，亦無理由等語，資為抗辯。
三、兩造所不爭執之事實：
  (一)乙○○受雇於東良公司擔任司機，於八十七年二月二十七日駕駛東良公司所有氣
    槽車前來北誼公司林園廠提領液化石油氣，提氣量為十九公噸，北誼公司之作業
    員丁○○依作業程序將碼錶定位在十九公噸，同日上午七時十五分開始灌裝液化
    石油氣，詎同日上午七時四十五分許，上開氣槽車尚在灌氣作業中，灌氣馬達尚
    未停止，發生灌氣管線破裂，液化石油氣外洩而引起大火，經北誼公司員工及消
    防人員灌救無效，同日上午八時四十分許上開氣車槽槽體經大火燒烤，槽體內液
    化石油氣澎脹，槽內壓力過大而引起爆炸，炸燬北誼公司廠內機器、設備及附近
    村民房屋與財物，並致使參加救火之北誼員工王自淵因受胸腹內出血、消防人員
    孔義雄及周坤遂均受顱骨粉碎骨折，三人當場死亡，及另名消防人員陳國輝受顱
    骨內出血，送醫後不治死亡，經本院依職權調取乙○○、丁○○涉犯業務過失致
    死案件之全部偵審卷宗（含本院八十七年度訴字第二五一九號、高雄地檢署八十
    七年度偵字第二一六一五號偵查卷宗、八十七年度他字第二一三號其他卷宗、八
    十七年度相字第三九五號、第三九六號、第三九七號、第三九八號相驗卷宗）核
    閱屬實，並有相驗屍體證明書、臺灣省政府勞工處南區勞工檢查所八十七年五月
    七日八七南檢一字第七一三一號函檢附「北誼興業股份有限公司林園工廠發生東
    良汽車貨運有限公司之液化石油氣運輸槽爆炸致勞工一死十九傷職業災害檢查報
    告書（以下簡稱「職業災害檢查報告書」）、火災原因調查報告書及高雄地檢署
    八十七年度他字第二一三號被告乙○○業務過失致死案件卷宗所附爆炸現場照片
    在卷可稽，並迭經臺灣高等法院高雄分院九十年度重上字第三一號民事判決、最
    高法院九十二年度臺上字第二二○三號民事裁定確定同此認定在案。
  (二)本件事故發生後，北誼公司因附近三百三十二戶受災戶及罹難者家屬向其索賠，
    而支出修復費用二千零六萬零七百二十九元（未達成協議者仍在訴訟之中），及
    損害金共計四千三百三十五萬元，均已受讓各該賠償請求權，連同北誼公司廠內
    機器、設備所受損害理賠不足之損害額為八萬三千四百四十八元，合計為六千三
    百四十九萬四千一百七十七元等情，經本院依職權調取本院八十七年度重訴字第
    二三○號請求損害賠償事件民事通常訴訟第一審卷宗、臺灣高等法院高雄分院九
    十年度重上字第三一號民事第二審訴訟卷宗及最高法院九十二年度臺上字第二二
    ○三號第三審卷宗核閱無訛，此有南山公證公司鑑定理算總表、中央產物保險公
    司央保火字第二○九號函、損失清單、協議書、債權讓與契約書及簽收單等附
    卷足憑。
　(三)東良公司所有上開氣槽車於灌氣作業時間內，負責灌氣之北誼公司裝卸人員丁○○離開現場，至四十六公尺外之鋼瓶灌裝臺作業，未在氣槽車灌氣所在之六號灌
　　氣島旁等候，此有被告提出之現場配置圖在卷可考。
四、本件於九十二年十二月二日經兩造同意協議整理並簡化之爭點（見是日言詞辯論
    筆錄），是本院僅就兩造協議簡化之爭點為審究，先予敘明。茲就本件所應審究
    之爭點敘述如下︰
  (一)原告對於本件事故之發生是否有過失？
  (二)被告對於本件事故之發生是否有過失？
  (三)倘原告必須對本件事故負責，被告是否得以主張抵銷？
五、原告對於本件事故之發生是否有過失？
  (一)原告丁○○於警詢時陳稱：「‧‧‧約灌裝三十分鐘時，該車司機朱添徑（「進
    」之誤寫，下同）問我說好了沒，我說快好了，朱添徑就往油罐車（即氣槽車，
    下同）方向走，然後就上油罐車駕駛座，就發動引擎，開動油罐車壓過輪檔時，
    有一名本公司司機黃阿德向朱添徑喊叫（喊叫聲我聽不清楚），但事後問黃阿德
    ，當時是喊叫並搖手，叫朱添徑不能開，車子再前進時就發現著火。」等語（見
    上開高雄地檢署其他卷宗頁九三背面、九四）；又於偵查中陳述：「當時我有連
    接好，再灌裝約六、七分鐘時，我發現（認為）沒有問題，我才離開至瓶裝灌裝
    臺，大約二十分鐘後，我聽見公司司機黃阿德在喊說不要開、停車，我轉頭過去
    看，看見乙○○把槽車往前開，後面已起火了，．．」等語（見上開高雄地檢署
    其他卷宗頁一二六頁背面）。
  (二)證人黃阿德於警詢時證述：「（你是否有告知肇事司機乙○○令他停車，而他停
    了一會後，又繼續開走，才令乙○○之油槽車氣爆？為什麼？）是的，因為我看
    到加油管（即加氣管）尚未脫離乙○○的油罐車。」等語（見上開高雄地檢署其
    他卷宗頁一一○頁正、背面）；復於偵查中證述：「當時我在瓶裝（即鋼瓶）灌
    裝臺，丁○○也在那裡，幫別的車子灌裝，乙○○也跟我們在一起，當時乙○○
    問丁○○說他的槽車灌好嗎？丁○○說快好了，接著乙○○就走到他的槽車處，
    我跟著他後面下灌裝臺，我看見乙○○進入他的槽車駕駛座，接著他的車子就滑
    動，我喊說不能開，接著槽車後面的管子就脫落，接著就起火，他的車子才停下
    來，他的車子大約有向前開動四、五公尺左右，他看見後面火很大，就跳下車。
    」、「（乙○○當時為何在瓶裝灌裝臺？）當時乙○○在那裡幫著把瓦斯瓶送上
    車，我來上班，看見他們在動，我也上前來幫忙。」（見上開高雄地檢署其他卷
    宗頁一三八、一三九頁）；再於接受臺灣省政府勞工處南區勞工檢查所（改制後
    為行政院勞工委員會南區勞動檢查所）調查訪談時陳稱：「該運輸槽車（指上開
    氣槽車）開走，連結之灌裝管線一被拉斷並拖行約半公尺，隨後運輸槽後端及起
    火燃燒‧‧‧」等語（見上開高雄地檢署其他卷宗頁二五）。
  (三)證人許東林於警詢時證述：「我當時正在打電話，打完電話後，我要回現場，當
    時臺東的另外一臺司機因灌完瓦斯後要發動車子離開現場，當時因灌氣瓦斯管及
    瓦斯油灌車還未和車子本身卸掉，當時有人制止，但不到一會時間臺東的司機即
    又開車，始拉斷瓦斯管，那時就起火‧‧‧」等語（見上開高雄地檢署其他卷宗
    頁六一正、背面）；復於偵查中證述：「‧‧‧當時丁○○幫我灌瓦斯，當時乙○○在瓶裝臺，我正好要去地磅室借電話，打完電話出來，看見乙○○在他的油
    槽車上，我看見時，叫他不要開，因為他的車子已發動，輪子已經壓到阻擋輪子
    三角架木板上（按即輪檔），後面的管子都已經拉直，黃阿德看見也叫他不要開
    ，並一直跑過去，丁○○也一直喊叫，叫他不要開，接著輪子滑下木板，管子就
    脫落，我看見瓦斯一直跑出來，接著就起火，乙○○就把車子停下來．．。」等
    語（見上開高雄地檢署其他卷宗頁六一）。
  (四)查丁○○、黃阿德均係北誼公司之受僱人，本身雖有利害關係，惟渠等與訴外人
    許東林所證情節悉相符合，並無瑕疵，且與上開氣槽車於火災現場燃燒時之照片
    顯示該氣槽車車頭及槽體大部分已超出第六號灌氣島之事實相符（見本院八十七
    年度重訴字第二三○號民事通常訴訟程序第一審卷宗頁八五、臺灣高等法院高雄
    分院卷宗(一)頁九六、本院刑事卷宗頁六二、一七五至一七七）可查，此亦可由本
    院刑事卷宗所附火災現場照片（見該卷宗頁六二頁背面）顯示氣槽車車頭已歪斜
    乙情，足證原告乙○○確有駕駛氣槽車前進之事實。再參諸本院另案（八十七年
    度重訴字第二三○號）承審法官至現場就同類型之氣槽車發動前進能否壓過置放
    之輪檔乙節，勘驗結果亦證實該輪檔不論係依兩造如何方式擺置，發動車子開動
    ，均可輾壓過輪檔等情，有勘驗筆錄及照片在卷（見本院八十七年度重訴字第二
    三○號民事通常訴訟程序第一審卷宗頁一二○至一二六）足憑。是丁○○、黃阿
    德、許東林等三人所各為之右開陳述或證述，均與事實相符，足堪採信。
  (五)又本件事故經臺灣省政府勞工處南區勞工檢查所之職業災害檢查結果，發現災害
    現場該氣槽車槽體後半外側有嚴重之灼燒情形，斷裂之液化石油氣灌裝管線兩條
    ，一條為灌裝時之液相管線（即加氣管，口徑為四吋），另一條為灌裝時之回流
    管（口徑為二吋），有該所職業災害檢查報告書可查（見上開高雄地檢署其他卷
    宗頁八至二七）。且高雄縣警察局林園分局勘查現場結果，除發現於七號加氣棚
    南側地上所掉落之瓦斯槽體後半部底座之二英吋接頭管線螺牙，原應有三牙以上
    ，經勘查結果僅剩一牙，且另外一英吋接頭管線亦已斷裂，而又於灌裝車（及系
    爭氣槽車）後座底部槽體殘骸北面發現有一根二英吋加氣橡膠軟管（按：兩造於
    本院均陳明加氣管之口徑應為四吋，回流管之口徑應為二吋，與上開檢查所職業
    災害檢查報告所載相同），經勘查時發現其開關閥處於「開」之位置，而附於管
    上之導流管（即回流管），其閥亦處於「開」之位置，且銅質快速接頭又有疑似
    拉扯而變形狀態。另該槽體殘骸北面靠右邊所發現之一根一英吋加氣橡膠軟管，
    除了其開關亦處於「開」之位置外，其快速接頭又有斷裂痕跡，且其橡膠軟管並
    已拉斷，鋼絲外露，其快速接頭斷裂部分經比對係屬於一英吋瓦斯灌裝槽管線與
    瓦斯灌裝槽車接合處等情。亦有火災原因調查報告書及灌裝管線拉扯斷裂跡象之
    照片均附於上開高雄地檢署其他卷宗可按（頁五九頁背面、七四至七七）。準此
    ，氣槽車上兩條灌裝管線（加氣管與回流管）均已斷裂，堪予認定。是原告主張
    乙○○未移動車輛云云，自不足採。
  (六)又臺灣省政府勞工處南區勞工檢查所之職業災害檢查結果，認本災害發生之可能
    原因為：「液化石油氣灌裝人員丁○○在未卸下液化石油氣灌裝管線，而槽車司
    機乙○○一時疏忽開動運輸槽車而拉斷液化石油氣槽灌裝管線，被拉斷之液化石
    油氣灌裝管線之內襯鋼網隨槽車在地上拖行而產生火花、爆炸（約七時四十五分
    ），並引燃了灌裝島上外洩之液化石油氣而釀成大火，燃燒槽體後部，由於火勢
    猛烈，消防設備無法有效將運輸槽冷卻，致使槽體後部鋼板受熱面強度減弱，且
    槽體內部液體蒸發成氣體，將槽體前後撐破，隨後大量汽化之石油氣爆炸（約八
    時四十分）而造成災害」等情，亦認氣槽車司機乙○○在未確認液化石油氣灌裝
    管線是否已卸下即開動氣槽車之不安全行為，係本件災害發生原因之一。有上開
    職業災害檢查報告書可稽。益證丁○○、黃阿德、許東林等三人之陳述或證詞應
    非虛妄。
  (七)另依卷附現場爆炸照片所示，上開氣槽車車頭歪斜，且槽體大部分已超出第六號
    灌氣島之事實，已至明顯，而證人謝國生雖稱：氣槽車槽體之後半部停在灌裝島
    之車棚下等語，然據其所稱其係站在氣槽車車頭右前方二○至二五度距離五十公
    尺處觀看，則依此角度顯無法看出氣槽車槽體是否大部分超出第六號灌氣島（見
    上開臺灣高等法院高雄分院卷宗(二)頁九八至一○○），是證人謝國生上開所證，
    尚不足採為乙○○有利之認定。
  (八)又依上開臺灣省政府勞工處南區勞工檢查所之職業災害檢查報告書所載，系爭氣
    槽車（容積：四四點六五立方公尺）正常灌裝時間約為四十五分鐘，而災害發生
    當日開始從事灌裝時間約上午七時十五分，起火燃燒時間約上午七時四十五分，
    時間相距三十分鐘，顯然灌氣作業尚未完成，灌氣馬達尚未停止，此均為兩造所
    不爭執，是高雄縣警察局林園分局調查結果，雖亦研判起火原因係因氣槽車開關
    閥未卸下，乙○○即駛離現場導致灌裝管線破裂，使得大量液化石油氣外洩，再
    遇不明火源而起火燃燒之可能性較大。惟該項調查報告認系爭氣槽乃車於「灌裝
    完畢後」未將開關閥卸下乙節，顯與事實不符，此部分自未能盡採。
  (九)又乙○○自承：曾參加第一種壓力容器操作人員安全訓練成績合格取得結業證書
    及危險物品運送人員專業訓練證明書，並經臺東縣汽車駕駛員職業工會選拔為八
    十四年優良駕駛員等情，則乙○○對氣槽車灌氣作業尚未完成，不得駕駛氣槽車
    駛離乙節，自當知悉並應遵守，其竟疏未注意灌氣作業尚未完成，連接氣槽車灌
    氣口之灌裝管線尚未卸下，擅自坐上氣槽車駕駛座，開動氣槽車壓過輪檔前進，
    扯斷灌氣管線，導致液化石油氣外洩而起火燃燒，則乙○○對於本件意外事故之
    發生確有過失，至為灼然，渠主張未擅自開走氣槽車，對於本件意外事故之發生
    並無過失云云，顯非可信。
六、被告對於本件事故之發生是否有過失？
  (一)被告丁○○部分︰氣槽車灌氣作業中，北誼公司之裝卸人員丁○○離開現場，至
    鋼瓶灌裝臺作業，對於本件意外事故之發生，是否有過失？
    1.查北誼公司林園廠於八十七年二月間函報臺灣省政府勞工處南區勞工檢查所備
      查之安全衛生工作守則第三章第六節氣槽車作業安全守則第八條規定：「氣槽
      車裝卸人員，於作業中不得擅離現場，須注意泵浦或壓縮機之壓力表，操作聲
      音、溫度，管線振動狀況等是否有異常發生，若有異常發生，必須排除後才再
      操作」（見臺灣高等法院高雄分院九十年度重上字第三一號民事第二審訴訟卷
      宗(一)頁一八七），是氣槽車裝卸人員於作業中應遵守上開規定，北誼公司更不
      得違反此項安全衛生工作守則，指示氣槽車裝卸人員離開灌氣現場，兼任其他
      鋼瓶灌裝臺之作業。
    2.而上開氣槽車於灌氣作業中，北誼公司裝卸人員丁○○未在該氣槽車灌氣所在
      之六號灌氣島旁監視，而至四十六公尺外之鋼瓶灌裝臺作業等事實，為兩造所
      不爭執，自堪信屬實。又上開氣槽車灌氣作業中，丁○○離開氣槽車灌氣所在
      之第六號灌氣島，至鋼瓶灌裝臺作業，係因北誼公司林園廠廠長規定丁○○除
      負責第六號灌氣島灌氣作業外，如鋼瓶灌裝臺有其他車輛前來灌氣，丁○○亦
      須負責鋼瓶裝灌裝臺之作業等情，亦據丁○○、謝金忠先後於刑事部分訴訟程
      序中（見本院八十七年度訴字第二五一九號刑事卷宗頁一七○、一八五背面至
      一八六、二二八）陳述明確；丁○○並陳明其離開該氣槽車灌氣所在之第六號
      灌氣島，至鋼瓶灌裝臺作業，係因廠長有規定而聽從現場主管之指示等語（見
      上開刑事卷宗頁一八六、二七一）；且證人即北誼公司前林園廠廠長吳萩朗亦
      不否認丁○○身兼灌氣島與鋼瓶灌裝臺兩處之灌氣作業等事實（見上開刑事卷
      宗頁一八五、一八六）。是丁○○於上開氣槽車灌裝液化石油氣作業中，離開
      現場，乃係因北誼公司違反上開規定，指示丁○○兼任其他鋼瓶灌裝臺之作業
      使然，而第六號灌氣島至鋼瓶罐裝臺間之距離達四十六公尺之遠，丁○○顯無
      法兼顧及監視上開氣槽車之灌氣作業，此由前述丁○○自承伊係聽見司機黃阿
      德喊叫「不要開」、「停車」，伊轉頭看見乙○○把槽車往前開，車後已起火
      等情自明。又上開氣槽車灌氣所在之第六號灌氣島上設置有緊急切斷閥及手動
      切斷閥，但當時火勢太大，無法靠近用手動切斷開關等事實，亦經北誼公司於
      另案陳明在卷，則被告丁○○及北誼公司均應注意並能注意前揭有關氣槽車裝
      卸人員，於作業中不得擅離現場之規定，被告北誼公司竟不注意而指示被告丁○○於氣槽車作業中，離開現場，至鋼瓶灌裝臺作業，致未能及時關閉灌氣島
      上之緊急切斷閥或手動切斷閥之開關，導致液化石油氣外洩，引起火災，被告
      丁○○及北誼公司對於本件意外事故顯有過失甚明，被告執以本件意外事故之
      發生與被告丁○○離開六號灌氣島無相當之因果關係，難令被告負連帶賠償責
      任云云，尚無足取。
  (二)被告北誼公司部分︰除被告丁○○於上開氣槽車灌氣作業中受被告公司指示而擅
    離現場，致鋼瓶灌裝臺作業，致未能及時關閉第六灌氣島上之緊急切斷閥或手動
    切斷閥之開關，導致液化石油氣外洩，引起火災，被告北誼公司對於本件意外事
    故應有過失等情，詳如前述外，被告北誼公司林園廠之裝卸設備是否老舊且疏於
    維護，致輸氣開關故障，無法切斷輸氣管線，阻止液化石油氣外洩，致生爆炸，
    而與有過失？
    1.查本件意外事故發生火災後，北誼公司有採取斷氣措施，關閉氣源閥門等情，
      業據丁○○、吳萩郎、謝金忠及當時擔任北誼公司勞工安全衛生管理員之張益
      民分別於刑事部分訴訟程序及臺灣高等法院高雄分院證述明確（見上開刑事卷
      宗頁一八八、一一一、一五一、臺灣高等法院高雄分院上開卷宗(二)頁一○一至
      一○三）；且張益民證稱：儲氣槽區的緊急遮斷閥（即緊急切斷閥）、手動切
      斷閥、進出口閥、及回流閥（即逆止閥）及超流閥均有關閉，是在泵浦房關閉
      開關，伊係與另一名主管前去關閉等語（見上開臺灣高等法院高雄分院卷宗(二)
      頁一○二、一○三），核與上揭職業災害檢查報告書上記載：依災害現場人員
      張益民、施開化（嗣病故）、謝金忠等人口述，得知北誼公司林園廠廠長吳萩
      郎亦至災害現場指揮救火並指示勞工安管理員張益民及組長施開化至液化石油
      氣儲氣槽區關閉緊急遮斷閥裝置及回流閥，約八時三十分許，見火勢仍然未減
      弱，廠長再度指示組長施開化及謝金忠等人再回儲槽區確認各閥門是否關閉等
      情相符，並有前揭職業災害檢查報告書可憑。足認北誼公司於火災發生時，確
      有採取斷氣措施，並關閉氣源閥門。
    2.東良公司與乙○○雖主張：被告北誼公司灌裝設備老舊，竟疏於注意更新及維
      修保養，開關無法關閉，致生氣爆云云，惟為被告北誼公司所否認，經查︰
      (1)東良公司與乙○○對於北誼公司於另案就灌裝設備等各項開關具狀稱：上開
        氣槽車、灌氣島及儲氣槽均有設置緊急切斷閥，使用機械動力操作開關，須
        由人力操作，而非一有情況即自動運作；槽車、灌氣島及儲氣槽均有設置手
        動切斷閥，使用人力操作開關，須由人力操作，而非一有情況即自動運作；
        槽車、灌氣島及儲氣槽均有設置手動切斷閥，使用人力操作，儲氣槽主開關
        係手動切斷閥，而超流閥係屬機械動力操作，於超過設定流量時，自動關閉
        ，逆止閥（即單向閥）之功能在於防止石油氣逆流，是超流閥及逆止閥兩者
        與本件事故發生無關，且此兩種閥門均設於緊急切斷閥（動力）及手動切斷
        閥之下游，切斷閥既已關閉，石油氣輸送停止，此兩種閥門即失去作用，與
        本件火災無涉等情（見上開臺灣高等法院高雄分院卷宗(二)頁一○八、一○九
        ）並不爭執（見上開臺灣高等法院高雄分院卷宗(二)頁一六四頁正、背面），
        足見儲槽與灌氣島所設置之緊急切斷閥，均須由人力操作，並非自動切斷裝
        置，且儲氣槽之超流閥與逆止閥，亦與本件火災無關甚明。而原告東良公司
        與乙○○迄未舉證證明灌氣島之緊急切斷閥係自動關閉設備，及離灌氣島四
        十公尺之手動開關、三○ＨＰ加壓泵、機房開關均全部故障，無法操作，離
        灌氣島六十公尺靠近儲氣槽之主開關、超流閥、逆止閥、緊急切斷閥等均故
        障，故渠等執而抗辯灌氣島之緊急切斷閥故障，無法自動關閉，其他開關全
        部均故障，無法發揮功能，阻止液化石油氣流出，致發生爆炸云云，不足採
        信。
      (2)至行政院勞工委員會南區勞動檢查所九十一年十一月二十日勞南檢綜字第○
        九一一○一四二七四號函稱：北誼公司林園廠氣槽車灌氣島作業係以灌裝管
        線（蛇管）連接灌裝之氣槽車，其中灌氣島除設置球閥及閘閥外，並無「緊
        急切斷閥」之裝置乙節，雖與北誼公司上揭所述不同，惟北誼公司所稱灌氣
        島所裝置之緊急切斷閥，既無自動切斷功能，且行政院勞工委員會南區勞動
        檢查所該函另稱：灌氣島設置球閥及閘閥之操作亦須由作業人員實施操作（
        見上開臺灣高等法院高雄分院卷宗(二)頁一一九），自不足為東良公司與乙○○有利之認定。
    3.東良公司與乙○○又主張灌裝管線大量漏氣，灌裝蛇管在地上甩動，至發生氣
      爆時，其間歷經五十五分鐘，顯然被告北誼公司管理不善，灌裝設備老舊，開
      關無法關閉，致發生氣爆云云。惟查︰
      (1)本件火災發生時，因火勢猛烈，人員無法靠近關閉灌氣島上之緊急切斷閥及
        手動切斷閥，液化石油氣仍由第六號灌氣島外洩等情，固為北誼公司所不爭
        執，然查乙○○所駕駛上開氣槽車之緊急切斷閥亦須由人力操作，且與氣槽
        車灌氣口連接之加氣管與回流管於事故發生時均已斷裂，詳如前述；又依卷
        附照片所示，現場火勢猛烈，人員顯然無法靠近關閉氣槽車之緊急切斷閥及
        手動切斷罰；且火災發生時，灌氣島與氣槽車灌氣口管線接頭處均有噴出液
        化石油氣體等情，業經證人吳萩郎、張益民、趙玉堂等人於刑事部分訴訟程
        序證述在卷（見上開本院刑事卷宗頁二二一至二二三、二二四背面）；參以
        氣槽車後及灌氣島兩處均有燃燒等情，業經證人即高雄縣消防局第一大隊林
        園分隊小隊長王鋒勝於刑事部分訴訟程序中證實（見上開本院刑事卷宗頁二
        二五背面），且乙○○於刑事部分訴訟程序亦承認液化石油氣加快滿等語（
        見上開本院刑事卷宗頁二二背面），則氣槽車槽體內之液化石油氣亦經由斷
        裂之回流管外洩，足堪認定，復查東良公司與乙○○曾於另案具狀陳稱：「
        ‧‧‧氣槽車內之液化石油氣有十九噸，約四十分鐘就可燃燒完畢，何以大
        火會延燒至下午四點（指爆炸後）‧‧‧」等語（見上開臺灣高等法院卷宗
        (一)頁一一六），無異承認氣槽車於火災發生時，其槽體內之液化石油氣有外
        洩之事實。
      (2)又本件火災發生時，係由氣槽車槽體後部先行燃燒，而氣槽車輪胎係屬易燃
        材質，眾所皆知，參以回流管（洩壓作用，使灌氣速度較快）流出液化石油
        氣之速度較慢，業經證人劉偉禎於刑事部分訴訟程序中證實（見上開本院刑
        事卷宗頁二○○背面），且北誼公司林園廠之儲氣槽至第六灌氣島間有許多
        管線，北誼公司平時進行安檢時，排放管線內液化石油氣之時間須整晚之事
        實，亦據證人吳萩郎於刑事程序陳明在卷（見上開本院刑事卷宗頁二二六背
        面），則依東良公司與乙○○前述：十九噸液化石油氣，約須四十分鐘可燃
        燒完畢之時間計算，可知氣槽車槽體內之液化石油氣與北誼公司輸氣管內殘
        留之液化石油氣，外洩後可燃燒五十五分鐘之久，不足為奇，亦無違經驗法
        則。
      (3)再者，東良公司與乙○○復未舉證證明北誼公司之輸氣開關全部故障，渠等
        以氣槽車槽體燃燒五十五分鐘後爆炸，燃料全部係因無法切斷管線所流出，
        臆測北誼公司之灌氣島灌氣設備老舊，且疏於維護致輸氣開關故障，致無法
        切斷輸氣管線，阻止液化石油氣流出云云，自不足採。
      (4)復依前述，氣槽車之緊急切斷閥須以人力操作，並無自動切斷功能，業據東
        良公司與乙○○於另案具狀陳述氣槽車灌氣作業之程序，記載緊急切（遮）
        斷閥須經由人力操作打開及關閉等情（見臺灣高等法院高雄分院卷宗(一)頁五
        九、六○）至明；參以，行政院勞工委員會南區勞動檢查所就北誼公司林園
        廠於八十七年二月間向臺灣省政府勞工處南區勞工檢查所備查之安全衛生工
        作守則第三章第六節「氣槽車作業安全守則」之第十點規定：「灌裝完畢應
        依序確實關閉裝卸閥門及緊急切斷閥，‧‧‧」（見上開臺灣高等法院高雄
        分院卷宗(二)頁十九）所稱「緊急切斷閥」，係指氣槽車本體上裝置之緊急切
        斷閥，則依該工作守則規定，該緊急切斷閥既須由裝卸人員於灌裝完畢後「
        關閉」，自非自動裝置至明。故氣槽車上之緊急切斷閥顯非有因洩氣太快而
        自動關閉之情形。
    4.證人吳萩郎於刑事部分訴訟程序中證述：北誼公司有四個儲氣槽，每個儲氣槽
      各有四條輸氣管，每個儲槽容量二千噸，若管線被震壞，液化石油氣會外洩，
      而北誼公司損失液化石油氣一百二十萬噸，係因爆炸後，仍有液化石油氣外洩
      等語（見上開本件刑事卷宗頁一八八至一八九），參以上開氣槽車爆炸後，其
      後端板爆裂飛至儲槽區打斷Ｔ—１液化石油汽球型儲槽（編號：一二—○六二
      (2)）之冷卻水管（口徑為八吋），並掉落在防液堤內，後胴體爆裂部分（長約
      五公尺）翻越過棚架後方（約二十公尺）；前端板、胴體爆裂部分飛至廠外，
      離爆炸點約三百公尺等情，有行政院勞工委員會南區勞動檢查所調查報告書可
      稽，可見爆炸威力甚強，儲氣槽管線被震壞而外洩液化石油氣，不無可能，自
      不能以北誼公司於爆炸後估算其損失液化石油氣之噸數，遽認係爆炸前外洩而
      燃燒將近一小時之液化石油氣量。
    5.綜上，東良公司與乙○○主張：被告北誼公司林園廠之裝卸設備老舊且疏於維
      護，致輸氣開關故障，無法切斷輸氣管線，阻止液化石油氣外洩，致生爆炸，
      而與有過失云云，殊非可採。
七、本件過失行為與損害結果之發生有無相當之因果關係？
  (一)依北誼公司林園工廠前開安全衛生工作守則第三章第一節Ｌ﹒Ｐ﹒Ｇ﹒之特性規
    定，可知液化石油氣兩大成份為丙烷與丁烷，沸點分別為攝氏負四十二度、攝氏
    負零點五度，因此洩漏時即迅速氣化擴散，且液化石油氣氣化時重量約為空氣一
    點五倍，比空氣重，故外洩時易沉降且易生火災，少量漏氣即造成高危險，液化
    石油氣液態時比水輕比重約零點五倍，與水混合時，水會沉澱於儲氣槽底端，著
    火溫度為攝氏四三○度至五二○度，肉眼可見之火花均足以引爆，故液化石油氣
    具有燃燒、爆炸之危險性，一遇火種即可引爆，應堪予認定。
  (二)本件乙○○於氣槽車灌氣作業中，擅自坐上駕駛座開動氣槽車，扯斷灌氣管線，
    致液化石油氣外洩，且因裝卸人員丁○○離開現場，至鋼瓶灌裝臺作業，未能及
    時關閉灌氣島與氣槽車之緊急切斷閥與手動切斷閥，致殘留在輸氣管內之液化石
    油氣由灌氣島外洩，二人均有過失，已如前述，且斷裂之液化石油氣灌裝管線，
    其內襯鋼網隨槽車在地上拖行而產生火花，並引燃外洩之液化石油氣而釀成大火
    ，經北誼公司員工及消防人員灌救無效，同日上午八時四十分許上開氣車槽槽體
    經大火燒烤，液化石油氣澎脹，槽內壓力過大，而引起爆炸，炸燬北誼公司廠內
    機器、設備及附近村民房屋與財物，並致使北誼公司參加救火之員工王自淵因受
    胸腹內出血、消防人員孔義雄及周坤遂均受顱骨粉碎骨折，三人當場死亡，及另
    名消防人員陳國輝受顱骨內出血，送醫後不治死亡；原告乙○○則受有後背、臉
    及四肢二至三度燒傷，佔體表面積百分之三十、左耳軟骨炎、雙側聽力障礙等傷
    害，原告東良公司所有之上開氣槽車則發生爆炸而全損等結果，亦經臺灣省政府
    勞工處南區勞工檢查所調查屬實，有其職業災害檢查報告書暨檢附相關照片可稽
    （見上開高雄地檢署其他卷宗頁八至五二），並有原告提出之診斷證明書四紙附
    卷供參。又氣槽車槽體爆炸，除因受外在大火燒烤，槽體內液化石油氣澎脹，槽
    內壓力過大之因素外，依前所述，槽體本身安全閥故障或槽體強度不足，雖亦屬
    爆炸之原因，然不論係因槽體之安全閥故障，或係槽體本身強度不足所致，依液
    化石油氣之特性，肉眼可見之火花均足以引爆，即具有燃燒、爆炸之危險性，則
    原告乙○○、被告丁○○及北誼公司對於渠等各該之過失行為，導致液化石油氣
    外洩而釀成大火，且於消防人員灌救無效時，氣槽車槽體經大火燒烤，液化石油
    氣澎脹，槽內壓力過大而引起爆炸，致生被告北誼公司林園廠內機器、設備、附
    近村民房屋與財物及原告東良公司所有之上開氣槽車全損，並致使參予救火之北
    誼公司員工王自淵及孔義雄、周坤遂、陳國輝等三名消防人員死亡之結果，均應
    能預見並能預見，故原告乙○○、被告丁○○及北誼公司之各該過失行為與上開
    損害結果之發生，存有相當之因果關係，至為明灼。至被告執以原告乙○○於火
    災發生之時即逃出廠區，然於警消、義消滅火期間，又悄然進入廠區觀看，致於
    爆炸之時被大火灼傷，其非參加滅火人員，且明知其氣槽車有隨時爆炸之危險，
    理應遠離，竟猶返回廠區觀看，其被灼傷部分，被告並無過失責任，不應令被告
    賠償云云，並未提出相當證據以實其說，委難遽以認定原告乙○○有此部分事實
    存在，附此敘明。
八、本件事故之發生，被告北誼公司應注意氣槽車灌氣作業中，裝卸人員不得離開現
    場之規定，並能注意，竟不注意而指示被告丁○○於氣槽車作業中，離開現場，
    至鋼瓶罐裝臺作業，倏因原告乙○○於氣槽車灌氣作業中，灌氣馬達尚未停止，
    擅自坐上駕駛座開動車輛，扯斷灌氣管線，導致液化石油氣外洩而起火燃燒，顯
    有重大過失，而被告丁○○未能即時關閉灌氣島上緊急切斷閥及手動切斷閥，導
    致液化石油氣外洩，引起火災，亦有過失，併為本件意外事故之肇事原因。爰依
    本件肇事之經過及情況，應認原告乙○○於氣槽車灌氣作業尚未完成，竟擅自坐
    上駕駛座開動車輛，扯斷灌氣管線，顯為肇事主因，被告北誼公司違反勞工安全
    衛生工作守則規定，於氣槽車灌氣作業中，指示被告丁○○離開現場，至鋼瓶罐
    裝臺作業，未能即時關閉灌氣島上之開關，為本件意外事故之肇事次因，是原告
    乙○○就本件火災、爆炸意外事故之發生，應負擔百分之六十之過失責任，被告
    北誼公司及丁○○則應負擔百分之四十之過失責任，方屬妥適。
九、按因故意或過失不法侵害他人權利者，負損害賠償責任；數人共同不法侵害他人
    之權利者，連帶負損害賠償責任；不法侵害他人之身體或健康者，對於被害人因
    此喪失或減少勞動能力或增加生活上之需要時，應負損害賠償責任；不法侵害他
    人之身體、健康、名譽、自由、信用、隱私、貞操，或不法侵害其他人格法益而
    情節重大者，被害人雖非財產上之損害，亦得請求賠償相當之金額，民法第一百
    八十四條第一項前段、第一百八十五條第一項前段、第一百九十三條第一項及第
    一百九十五條第一項前段分別定有明文。查本件被告北誼公司應注意氣槽車灌氣
    作業中，裝卸人員不得離開現場之規定，並能注意，竟不注意而指示丁○○於氣
    槽車作業中，離開現場，至鋼瓶罐裝臺作業，竟因原告乙○○之重大過失，被告
    丁○○未能即時關閉灌氣島上緊急切斷閥及手動切斷閥，導致液化石油氣外洩，
    引起火災，導致液化石油氣外洩而起火燃燒，經北誼公司員工及消防人員灌救無
    效，嗣該氣車槽槽體經大火燒烤，液化石油氣澎脹，槽內壓力過大而引起爆炸，
    炸燬原告東良公司所有之上開氣槽車，並致使原告乙○○受有後背、臉及四肢二
    至三度燒傷，佔體表面積百分之三十、左耳軟骨炎、雙側聽力障礙等傷害，原告
    東良公司、乙○○自得請求被告就其所受財產上、非財產上之損害負連帶賠償責
    任，茲就原告各項請求，逐項審酌詳述如次：
  (一)原告乙○○部分︰
    1.醫療費用部分︰按保險制度，旨在保護被保險人，非為減輕損害事故加害人之
      責任。保險給付請求權之發生，係以定有支付保險費之保險契約為基礎，與因
      侵權行為所生之損害賠償請求權，並非出於同一原因。後者之損害賠償請求權
      ，殊不因受領前者之保險給付而喪失，兩者除有保險法第五十三條關於代位行
      使之關係外，並不生損益相抵問題，最高法院著有六十八年臺上字第四二號判
      例。而保險之目的，除填補被保險人之損害，移轉其財產損失之風險外，亦可
      減免被保險人因保險事故所引起各種請求賠償程序之不便或風險，但並非被保
      險人受有保險給付，其造成損害之人即可免責，而將所有保險事故之損失一概
      由保險人承擔，亦即保險人就其應負保險責任，已經給付賠償金額後，被保險
      人對於第三人之損失賠償請求權，於保險人賠償金額範圍內，依法當然讓與保
      險人，由保險人代位行使被保險人對於第三人之請求權，以尋求最終應負賠償
      責任之人，俾符合保險之經濟性及社會性。是本件原告乙○○所請求之醫療費
      用，雖全部由中央健康保險局給付全民健保給付五十八萬五千零一十四元完罄
      ，有原告提出之國軍左營醫院（即國軍八○六總醫院）醫療費用收據二紙在卷
      可稽，惟全民健保給付部分醫療費用之原因，係本於原告與中央健康保險局間
      全民健康保險之法律關係，殊與因被告侵權行為所生損害賠償請求權有間，故
      被告執以原告請求之醫療費用不得連同健保給付一併請求等語，於法尚屬無據
      ，為無理由；是原告乙○○此部分之主張，尚認有據，為有理由。
    2.無法工作損失及喪失或減少勞動能力之損失部分︰
      (1)原告乙○○主張︰渠自八十七年二月二十七日經送醫住院治療，迄於同年四
        月三十日出院，再於同年五月十一日入院，迄於同年月二十三日出院，改為
        門診治療，而原告乙○○受傷前每月薪資至少五萬元，故以月薪五萬元計算
        無法工作損失等情，業據被告不爭執在卷（見被告九十二年十二月十五日爭
        點整理摘要狀頁六），是原告乙○○自得請求被告連帶賠償住院期間無法工
        作之損失，而原告二度住院，期間分別自八十七年二月二十七日起至同年四
        月三十日止，及自八十七年五月十一日起至同年月二十三日止，則渠二度連
        續住院期間（含八十七年五月一日起至同年月十日之非住院期間），應認原
        告乙○○確有無法工作之事實，至原告乙○○尚主張渠改為門診治療，迄於
        八十八年二月止之工作收入損失，並未舉證以證其說，洵無足取。是原告乙○○主張自八十七年三月一日起至同年五月二十三日止之無法工作收入一十
        四萬元【計算式︰50000÷30×（31＋30＋23）﹦140000，元以下四捨五入
        】，應屬正當，為有理由，逾此部分之請求則無理由，應予駁回。
      (2)原告乙○○又主張：渠因被火燒傷，左耳廓大部缺損、雙側有聽力障礙，則
        依勞工保險殘廢給付標準表，屬於十三等級，減少勞動能力程度為百分之二
        十三點零七云云，並提出診斷證明書四張為證，此外，並未提出其他證據足
        佐，惟查，原告乙○○僅受有後背、臉及四肢二至三度燒傷，佔體表面積百
        分之三十、左耳軟骨炎、雙側聽力障礙等傷害而已，尚與渠所主張勞工保險
        殘廢給付標準表所列「一個耳廓大部分缺損」相當，而所謂耳廓大部分缺損
        者，係指耳介軟骨缺損二分之一以上，洵難認原告乙○○有何勞動能力喪失
        或減少之情事，是原告乙○○此部分主張為無理由，應予駁回。
    3.非財產上之損害賠償（即精神慰藉金）部分，查本件意外事故乃因原告乙○○
      重大過失所致，復因被告北誼公司、丁○○之侵權行為，致使原告乙○○受有
      上揭傷害，渠之肉體、精神確曾受痛苦，本院斟酌本件意外事故發生之經過、
      兩造之身分、地位及財產狀況，認原告乙○○請求一百二十萬元顯嫌過高，應
      予核減為一十萬元，方屬公允，逾此數額之請求，為無理由，不應准許。
    4.綜上，原告乙○○請求被告連帶賠償之損害額為八十二萬五千零一十四元。
  (二)原告東良公司部分：
    1.車輛損失：
      (1)原告東良公司主張︰上開氣槽車，其拖車部分係於七十九間購買，氣槽車部
        分則於八十一年間購買，價款分別為拖車部分一百九十二萬六千五百元，槽
        車部分一百五十九萬三千元，共計為三百五十一萬九千五百元。算至本件事
        故發生時，其年數分別為拖車部分七年，槽車部分六年，則經折舊後，其價
        值分別為拖車部分六十五萬元六十五萬三千一百五十七元，槽車部分則為八
        十萬元，共計一百四十五萬三千一百五十七元，故原告東良公司之槽車因本
        件事故被火燒毀，致受有一百四十五萬三千一百五十七元之損失等語；被告
        則以：東良公司主張損害額部分，運輸業用貨車之耐用年數為四年，貨櫃、
        拖車架或其他特種車輛之耐用年數為五年，原告自承其氣槽車車頭及槽車已
        分別使用七年或六年，均已逾報廢年限，原告主張價值尚有六十五萬多元及
        八十萬元，尚無可採等語置辯。
      (2)查上開氣槽車可分為二部分，一為曳引車頭部分，一為拖車部分，而拖車部
        分為第一種壓力容器之罐式拖車，性質上前者屬運輸業用貨車，後者拖車架
        等特種車輛，本院依行政院八十六年十二月三十日臺八十六財字第五二○五
        一號令修正發布之固定資產耐用年數表及固定資產折舊率之規定，前者之耐
        用年數為四年，依定率遞減法每年折舊千分之四三八；後者之耐用年數為五
        年，依定率遞減法每年折舊千分之三六九，並參酌營利事業所得稅查核準則
        第九十五條第六款規定「固定資產提列折舊採用平均法或定率遞減法者，以
        一年為計算單位，其使用未滿一年者，按實際使用之月數相當於全年之比例
        計算之，不滿一月者，以一月計」之規定，並參照所得稅法施行細則第四十
        八條第二款規定固定資產折舊方法計算方式：採定率遞減法者，以固定資產
        每期減除該期折舊額後之餘額順序作為各次期計算折舊之基數，而以一定比
        率計算其折舊額之規定，而上開氣槽車之曳引車頭出廠年月為七十九年二月
        ，拖車出廠年月為八十年十一月，此有第一種壓力容器檢查合格證【合格證
        號碼（容）九八三八號】、拖車牌證登記書、汽車新領牌照登記書各乙紙（
        見本院八十七年度重訴字第二三○號民事通常訴訟程序第一審卷宗頁六一至
        六三），是上開氣槽車之曳引車頭及拖車至本件意外事故發生全損時止，已
        分別使用八年、六年四月，依定率遞減法計算：
        曳引車頭部分每年折舊千分之四三八，至第四年應折舊總金額為一百七十
          三萬四千三百一十七元【元以下均四捨五入，計算式：第一年折舊：
          0000000 ×0.438＝843807，第二年折舊：（0000000－000000）×0.438
          ＝474220，第三年折舊：（0000000－000000－000000）×0.438＝266511
          ，第四年折舊：（0000000－000000－000000－266511）×0.438＝149779
          ，合計：843807＋474220＋266511＋149779＝0000000），此一折舊金額
          應予扣除，是曳引車頭部分至第四年折舊後金額為一十九萬二千一百八十
          三元。
        拖車部分每年折舊千分之三六九，至第五年應折舊總金額為一百四十三萬
          三千六百四十七元【元以下四捨五入，計算式︰第一年折舊：0000000 ×
          0.369＝587817，第二年折舊：（0000000－000000）×0.369＝370913 ，
          第三年折舊：（0000000－000000－000000）×0.369＝234046，第四年折
          舊：（0000000－000000－000000－234046）×0.369＝147683，第五年折
          舊：（0000000－000000－000000－000000－000000）×0.369＝93188 ，
          合計：587817＋370913＋234046＋147683＋93188＝0000000），此一折舊
          金額應予扣除，是拖車部分至第五年折舊後金額為一十五萬九千三百五十
          三元。
      (3)綜上，依定率遞減法僅分別計算至耐用年數之折舊，上開氣槽車僅餘三十五
        萬一千五百三十六元（計算式︰192183＋159353＝351536），而本件意外事
        故造成上開氣槽車全損時，氣槽車之曳引車頭及拖車部分，均分別超過各該
        耐用年數四年、一年四月，縱使上開氣槽車尚在營運使用中，應存有殘餘價
        值，但至多僅存有三十五萬一千五百三十六元之殘餘價值。然原告東良公司
        主張氣槽車尚餘拖車部分（應為曳引車頭之誤）六十五萬三千一百五十七元
        、槽車部分（應為拖車部分）八十萬元乙節云云，顯屬過高，而被告辯以氣
        槽車已逾報廢年限而無殘餘價值云云，亦不足採。
    2.營業損失：
      (1)原告東良公司主張︰於本件事故發生前，僅有上開氣槽車載運液化石油氣，
        其八十六年度營業淨利為二十三萬八千九百六十一元，而上開氣槽車可再供
        載運之時間至少五年，依霍夫曼式扣除中間利息，原告東良公司可一次請求
        賠償之營業損失，計為一百零九萬零七百零九元（238961÷0000000×
        0000000﹦0000000）云云。被告則以︰氣槽車已逾報廢年限，顯無尚可使用
        五年之情形，何況原告氣槽車被炸燬無法營業，若欲繼續營運，理應購入新
        車替代，並不致發生營業損失，原告不採取補救措施，坐令損失發生，此項
        損害與本件事故尚無相當因果關連，不應由被告賠償等語置辯。
      (2)原告東良公司主張右揭事實，僅提出營利事業所得稅損益及稅額計算表乙紙
        為證，對於上開氣槽車尚可營運使用五年部分，迄未提出相當之證據以實其
        說；矧以，原告東良公司所提出之營利事業所得稅損益及稅額計算表僅為該
        公司八十六年度營利事業所得稅申報資料，對於原告東良公司僅有上開氣槽
        車一部載運液化石油氣，而原告東良公司之營運是否僅憑上開氣槽車等情，
        殊屬不能證明。是原告東良公司此部分之主張，顯無足採。
十、末按二人互負債務，而其給付種類相同，並均屆清償期者，各得以其債務，與他
    方之債務，互為抵銷，民法第三百三十四條第一項前段定有明文，被告北誼公司
    主張：伊就本件意外事故，曾對於原告乙○○、東良公司訴請連帶賠償原告北誼
    公司一千萬元，及自八十七年四月二十四日起至清償日止，按週年利率百分之五
    計算之利息，業經最高法院裁定駁回原告二人之上訴而判決確定等情，業據本院
    依職權調取本院八十七年度重訴字第二三○號請求損害賠償事件民事通常訴訟第
    一審卷宗、臺灣高等法院高雄分院九十年度重上字第三一號民事第二審訴訟卷宗
    及最高法院九十二年度臺上字第二二○三號第三審卷宗核閱無誤，而原告主張被
    告北誼公司因故意侵權行為而負擔之債，不得主張抵銷云云，顯與本院依調查證
    據及斟酌全辯論意旨所得認定之事實迥異，悉如前述，被告北誼公司對於本件意
    外事故之發生，乃因過失侵權行為所致，殊與故意侵權行為不同，原告此部分主
    張，應與渠所主張民法第三百三十九條規定不合，不足為取。故被告北誼公司據
    以前開確定判決所認定原告應連帶賠償被告北誼公司之債權抵銷本件債務核無不
    合，為有理由，應予准許。再者，按因連帶債務人中之一人為清償、代物清償、
    提存、抵銷或混同而債務消滅者，他債務人亦同免其責任，民法第二百七十四條
    亦有明文在案，被告北誼公司既已主張抵銷，則連帶債務人即被告丁○○亦同免
    其責任，乃當然之理。是以，原告乙○○雖得請求被告連帶賠償八十二萬五千零
    一十四元，原告東良公司至多僅得請求被告連帶賠償三十五萬一千五百三十六元
    之上開氣槽車殘餘價值，惟渠等債權額總計顯低於被告北誼公司之被動債權。職
    是之故，原告乙○○、東良公司基於侵權行為之法律關係，訴請被告應連帶給付
    原告乙○○三百七十九萬八千九百九十元，及自起訴狀繕本送達翌日起至清償日
    止，按週年利率百分之五計算之利息；訴請被告應連帶給付原告東良汽車貨運有
    限公司二百五十四萬三千八百六十三元，及自起訴狀繕本送達翌日起至清償日止
    ，按週年利率百分之五計算之利息，於法均有未合，應予駁回。
十一、原告之訴既經駁回，其假執行之聲請已失所附麗，應併予駁回之。
十二、本件判決之基礎已臻明確，兩造其餘之攻擊防禦方法及舉證，核與判決之結果
      無影響，爰無一一論述之必要，併此敘明。
據上論結，本件原告之訴為無理由，依民事訴訟法第七十八條、第八十五條第一項但
書，判決如主文。
中　　　華　　　民　　　國　　九十三　　年　　　一　　　月　　　七　　　日
~B民事第二庭法  官　劉定安
右為正本係照原本作成。
如不服本判決，應於送達後二十日內，向本院提出上訴狀並表明上訴理由，如於本判
決宣示後送達前提起上訴者，應於判決送達後十日內補提上訴理由書（須附繕本）。
中　　　華　　　民　　　國　　九十三　　年　　　一　　　月　　　七　　　日
~B    法院書記官　　王壹理
